臺灣桃園地方法院刑事判決
111年度訴緝字第84號
公  訴  人  臺灣桃園地方檢察署檢察官
被      告  鍾進原


上列被告因違反槍砲彈藥刀械管制條例案件，經檢察官提起公訴
（95年度偵字第18969號），本院判決如下：
    主  文
本件免訴。
    理  由
一、公訴意旨略以：被告鍾進原（綽號「阿宏」）明知可發射子
    彈具有殺傷力之改造玩具手槍為槍砲彈藥刀械管制條例所管
    制之物品，未經許可不得無故持有、寄藏，於民國94年6月3
    日前某日，與某真實姓名、年籍不詳友人在某不詳處所之KT
    V飲酒時，受該友人之託，收受具有殺傷力仿FN廠1910型半
    自動手槍改造之金屬玩具手槍1把（含彈匣1個，槍枝管制編
    號：0000000000號），允為其寄藏該槍枝，並將之持返家中
    藏放。嗣被告因恐家中孩童發現把玩，又商請友人卓世錡代
    為保管，卓世錡乃於94年6月3日16時許，駕駛車牌00-0000
    號自用小客車，至被告在臺北縣鶯歌鎮（現改制為新北市○○
    區○○○里○○○村000號住處門口，收受被告所交付之上開手槍
    ，並將之藏放在所駕車輛右前座座位底下。因警員接獲線報
    前往上開地點查訪，上前盤查經卓世錡同意搜索而查獲。嗣
    於卓世錡被訴違反槍砲彈藥刀械管制條例案件審理中，被告
    到庭證述始悉上情。因認被告涉犯修正前槍砲彈藥刀械管制
    條例第8條第4項之未經許可寄藏改造槍枝罪嫌等語。
二、按案件時效已完成者，應諭知免訴之判決，且得不經言詞辯
    論為之，刑事訴訟法第302條第2款、第307條分別定有明文
    。
三、新舊法比較：
㈠、追訴權部分：
　　按被告行為後，刑法部分條文業於94年2月2日修正公布，95
    年7月1日施行，修正後刑法第2條第1項規定：「行為後法律
    有變更者，適用行為時之法律；但行為後之法律有利於行為
    人者，適用最有利於行為人之法律」，係規範行為後法律變
    更所生新舊法比較適用之準據法，於新法施行後，應適用修
    正後刑法第2條第1項之規定，為「從舊從輕」之比較。再按
    ，被告行為後，刑法第80條業於108年5月9日修正，於108年
    5月11日施行，刑法第83條業於108年12月31日修正，於109
    年1月2日施行，被告行為時之修正前第80條規定「追訴權，
    因左列期間內不行使而消滅：一、死刑、無期徒刑或十年以
    上有期徒刑者，二十年。二、三年以上十年未滿有期徒刑者
    ，十年。三、一年以上、三年未滿有期徒刑者，五年。四、
    一年未滿有期徒刑者，三年。五、拘役或罰金者，一年。前
    項期間自犯罪成立之日起算。但犯罪行為有連續或繼續之狀
    態者，自行為終了之日起算。」，修正後之規定為「追訴權
    ，因下列期間內未起訴而消滅：一、犯最重本刑為死刑、無
    期徒刑或十年以上有期徒刑之罪者，三十年。但發生死亡結
    果者，不在此限。二、犯最重本刑為三年以上十年未滿有期
    徒刑之罪者，二十年。三、犯最重本刑為一年以上三年未滿
    有期徒刑之罪者，十年。四、犯最重本刑為一年未滿有期徒
    刑、拘役或罰金之罪者，五年。前項期間自犯罪成立之日起
    算。但犯罪行為有繼續之狀態者，自行為終了之日起算。」
    追訴權時效較之修正前為長，惟被告行為時之修正前刑法第
    83條第1項規定「追訴權之時效，如依法律之規定，偵查、
    起訴或審判之程序，不能開始或繼續時，停止其進行」，相
    較修正後刑法第83條第1項規定「追訴權之時效，因起訴而
    停止進行。依法應停止偵查或因犯罪行為人逃匿而通緝者，
    亦同」，應以修正後之刑法第83條第1項規定較為利於被告
    ，有關追訴權時效之規定，修正前後之規定，均有部分有利
    被告，揆諸前揭規定，經綜合比較時效期間長短及停止原因
    等相關規定後，整體適用最有利於被告之規定，是以，應依
    修正前之刑法第80條第1項第2款、第83條規定較有利於行為
    人。
㈡、槍砲彈藥刀械管制條例部分：
　　經查本件被告行為終了（即94年6月3日，詳後述）後，槍砲
    彈藥刀械管制條例第4條第1項第1款、第7條、第8條業於109
    年6月10日修正公布，並於同年月12日生效。而本案被告寄
    藏改造槍枝部分，於修法前係適用修正前槍砲彈藥刀械管制
    條例第8條第4項「未經許可，持有、寄藏或意圖販賣而陳列
    第一項所列槍砲者，處三年以上十年以下有期徒刑，併科新
    臺幣七百萬元以下罰金。」；而此次修正第4條第1項第1款
    所稱槍砲之定義，在特定類型槍砲前增列「制式或非制式」
    用語，使管制範圍明確及於所有制式及非制式槍砲，在第7
    條第1項及第8條第1項亦增列「制式或非制式」用語，以調
    整各條所規範特定類型槍砲之範圍。依修正後第7條第1項及
    第4項、第8條第1項及第4項規定，被告寄藏如本案之改造手
    槍，於修正後係犯槍砲彈藥刀械管制條例第7條第4項之罪。
    據此，修正前被告所犯為槍砲彈藥刀械管制條例第8條第4項
    之罪，法定刑度為3年以上10年以下有期徒刑，併科700萬元
    以下罰金；修正後被告所犯為槍砲彈藥刀械管制條例第7條
    第4項之罪，法定刑度為5年以上有期徒刑，併科1000萬元以
    下罰金，經比較新舊法結果，修正前之槍砲彈藥刀械管制條
    例第8條第4項之規定對被告較為有利，依刑法第2條第1項前
    段規定，本案自應適用被告行為時即修正前之槍砲彈藥刀械
    管制條例第8條第4項規定論處。
四、本案時效已完成：
㈠、本件被告被訴寄藏槍枝行為之繼續狀態，係自94年6月3日前
    某日至94年6月3日止，追訴權時效應自行為終了之日即94年
    6月3日起算。被告行為時之修正前槍砲彈藥刀械管制條例第
    8條第4項之法定本刑為「3年以上10年以下有期徒刑，併科7
    00萬元以下罰金」，依修正前刑法第80條第1項第2款規定，
    追訴權時效為10年。而被告上開犯行，經桃園地檢署檢察官
    於95年6月6日開始偵查，於96年5月28日提起公訴，並於96
    年6月23日繫屬本院，嗣因被告於本院審理中逃匿，經本院
    於96年10月16日發布通緝，致審判之程序不能繼續等情，有
    臺灣桃園地方法院檢察署檢察官95年度偵字第18969號起訴
    書、本院收狀日期戳章、本院96年桃院木刑維緝字第774號
    通緝書、本院107年桃院豪刑騰更字第11號通緝書、臺灣高
    等法院被告前案紀錄表各1份在卷可佐（見本院審訴字第129
    號卷第1、2頁、本院訴字第1523號卷第18頁、本院他字第27
    號卷第15頁）在卷可稽，並經本院核閱相關偵查卷宗及本院
    刑事卷宗確認無訛。
㈡、被告行為時所適用之修正前槍砲彈藥刀械管制條例最重法定
    刑為10年以下有期徒刑，再依修正前刑法第80條第1項第2款
    ，追訴權時效為10年，再依修正前刑法第83條第1項、第3項
    規定及司法院29年院字第1963號解釋，本件追訴權之時效期
    間應加計因通緝致本案審判程序不能開始而停止追訴權進行
    之期間，即上開追訴權時效期間之4分之1，為2年6月，故追
    訴權時效期間合計為12年6月，而自開始偵查之日即95年6月
    6日至本院發布通緝日即96年10月16日止，此段期間檢察官
    及本院依法行使追訴及審判之程序，依司法院大法官會議釋
    字第138號解釋，此時追訴權既無不行使之情形，不生時效
    進行之問題，應加計1年4月又10日。
㈢、綜上，被告之犯罪時間終了日為94年6月3日，加計上開追訴
    權期間12年6月，以及實施偵查、審判之停止期間1年4月又1
    0日，並扣除檢察官提起公訴至繫屬本院之時效繼續進行之2
    6日，本件追訴權應於108年3月18日業已完成。揆諸上開說
    明，被告涉犯修正前槍砲彈藥刀械管制條例第8條第4項之未
    經許可寄藏改造槍枝罪嫌，因時效完成，爰不經言詞辯論，
    逕為免訴判決之諭知。　　
據上論斷，應依刑事訴訟法第302條第2款、第307條，判決如主
文。
中　　華　　民　　國　　111 　年　　11　　月　　25　　日
              刑事第八庭  審判長法  官  許雅婷

                                法  官  鄭朝光

                                法  官　郭書綺

以上正本證明與原本無異。
如不服本判決應於收受判決後20日內向本院提出上訴書狀，並應
敘述具體理由。其未敘述上訴理由者，應於上訴期間屆滿後20日
內向本院補提理由書(均須按他造當事人之人數附繕本)「切勿逕
送上級法院」。 

　　　　　　　　　　　　　　　  書記官　蔡忠晏
中　　華　　民　　國　　111 　年　　11　　月　　25　　日